臺灣臺中地方法院民事判決　　　　　　　 96年度訴字第820號
原　　　告　　三信商業銀行股份有限公司
法定代理人　　丙○○
訴訟代理人　　甲○○
被　　　告　　乙○○
　　　　　　　丁○○
上列二人共
同訴訟代理人　林道啟　律師
上列當事人間撤銷買賣行為等事件，本院於民國96年5月22日言
詞辯論終結，判決如下：
    主  文
原告之訴駁回。
訴訟費用新臺幣肆萬肆仟壹佰陸拾肆元由原告負擔。
    事實及理由
一、原告起訴主張：
  　被告丁○○於民國９５年７月５日擔任訴外人津維股份有限
    公司（以下簡稱津維公司）向原告借款新臺幣（下同）00
    000000元之連帶保證人，借款期間４年，借款期間自
    ９５年７月５日起至９９年７月５日止，原告並於同日將款
    項全數撥入津維公司所指定之帳戶內；惟津維公司自９５年
    ９月５日起即未依約按時繳付本息，至今尚積欠原告000
    00000元及利息、違約金未清償。詎被告丁○○於津維
    公司違約逾期未向原告繳付本息後，竟將其所有坐落台中市
    南區○○○○段８８－８６地號土地、面積１０３平方公尺
    、權利範圍全部，及建物即２０１建號、門牌號碼台中市○
    區○○街５２號、二層樓房面積共１１６‧８平方公尺，權
    利範圍全部（以下簡稱系爭房地），於９５年９月２６日與
    被告乙○○成立買賣契約，並於９５年１０月２３日將系爭
    房地登記為被告乙○○所有。為此，爰依民法第２４４條第
    ２項之規定，請求被告丁○○就系爭房地於９５年９月２６
    日所為之買賣行為及９５年１０月２３日移轉所有權之物權
    行為，應予撤銷；暨被告丁○○應將上開土地及建物於９５
    年１０月２３日所為所有權移轉登記予以塗銷，並回復為丁
    ○○所有等語。並聲明：(1)被告丁○○就其所有坐落台中市
    南區○○○段８８－８６地號土地、面積１０３平方公尺、
    權利範圍全部，及建物即２０１建號、門牌號碼台中市○區
    ○○街５２號、二層樓房，面積共１１６‧８平方公尺，權
    利範圍全部，於９５年９月２６日以買賣原因與被告乙○○
    所為之買賣契約，及於９５年１０月２３日所為之買賣為原
    因向地政機關申請移轉所有權之物權行為，應予撤銷。(2)被
    告丁○○應將前開土地及建物於９５年１０月２３日所為所
    有權移轉登記塗銷，並回復於被告丁○○所有。
二、被告則以：
  　被告丁○○係訴外人津維公司負責人，因津維公司需資金週
    轉，遂於９４年１０月１１日起由丁○○出面向被告乙○○
    借款，其往來如下：(1)９４年１０月１１日借款４００萬元
    ，由被告乙○○所有原告銀行帳戶（帳號４２９８８６）匯
    入津維公司所有之原告銀行帳戶（帳號000000000
    0）。(2)９４年１０月３１日借款５０萬元，由被告乙○○
    之胞妹莊雉淳所有原告銀行帳戶（帳號４３０９８５）提領
    現金，存入津維公司所有之原告銀行帳戶。(3)９５年１月２
    ６日被告丁○○還款２００萬元，匯入被告乙○○所有之原
    告銀行帳戶。(4)９５年５月２２日借款２００萬元，由被告
    乙○○所有之原告銀行帳戶，轉帳入津維公司所有之原告銀
    行帳戶。(5)９５年６月６日借款２００萬元，由被告乙○○
    所有之原告銀行帳戶轉入津維公司所有之原告銀行帳戶。綜
    上，被告丁○○向被告乙○○借款共計６５０萬元。被告丁
    ○○為清償所欠被告乙○○之６５０萬元債務，於９５年７
    月６日與被告乙○○簽訂償還債務協議書，於協議書第３條
    約定：「為順利清償乙方（即被告乙○○）債務，甲方（即
    被告丁○○）同意出售上述擔保物：1.甲方同意以９００萬
    元底價出售上述擔保物，甲方自行銷售或委託乙方代為銷售
    ，或由乙方承買。2.甲方同意出售買賣價金優先清償乙方債
    權６５０萬元及利息，於簽立買賣契約收取價金時，甲方須
    會同乙方，簽約交款時甲方收取之買賣訂金及金同意優先交
    付乙方，清償乙方上述債務。3.甲方出售買賣價金扣除優先
    清償乙方債權，除繳納土地增值稅之用外，再行將剩餘買賣
    價金清償甲方原提供源興行銷股份有限公司（以下簡稱源興
    公司）貸款擔保設定本金最高限額５８０萬元抵押權（甲方
    表示實際債務金額為３５０萬元，並保證不再增加對源興公
    司之債務）。若買賣價款優先償還乙方及繳納增值稅後，餘
    額不足清償繳納，與乙方無涉。」嗣於９５年１０月間，被
    告共同前往源興公司確認以被告丁○○所有系爭房地設定本
    金最高限額５８０萬元抵押權所擔保之債權額為00000
    00元，並徵得源興公司同意由被告乙○○代為清償欠款後
    塗銷前揭抵押權。嗣於９５年１０月３１日由被告乙○○所
    有之原告銀行帳戶轉帳0000000元入源興公司所有之
    原告銀行帳戶（帳號0000000000），同日莊永澤
    並支付現金９８５８５元給丁○○，是以乙○○為取得本件
    系爭房地所支付之金額為１０００萬（含債權本金６５０萬
    元、代償源興公司0000000元、支付丁○○現金９８
    ５８５元），被告丁○○與乙○○間並無詐害原告債權之意
    思。又被告丁○○擔任津維公司之連帶保證人，擔保津維公
    司於９５年７月５日向原告借款00000000元之事實
    ，被告丁○○從未告知被告乙○○，乙○○即無從得知該事
    實。從而原告提起本件訴訟，顯無理由等語置辯。並聲明：
    駁回原告之訴。
三、本院之判斷：
(一)、兩造對於被告乙○○曾自其於原告銀行之帳戶（帳號４２９
    ８８６）分別於(1)９４年１０月１１日轉帳４００萬元；(2)
    ９５年５月２２日轉帳２００萬元；(3)９５年６月６日轉帳
    ２００萬元至訴外人津維公司於原告銀行之帳戶內（帳號0
    000000000）；並於９５年１０月３１日轉帳00
    00000元至訴外人源興公司所有於原告銀行之帳戶內（
    帳號000000000）；又被告丁○○於９５年１０月
    ２３日以買賣為登記原因，將系爭房地移轉登記予被告乙○
    ○所有等情均不爭執（見本院９６年５月２２日言詞辯論筆
    錄），且有土地登記謄本１紙、建物登記謄本１紙、轉帳單
    據４紙（均為影本）在卷可稽，堪認此部分之事實屬實。
(二)、按民事訴訟法第２７７條前段規定，當事人主張有利於己之
    事實者，就其事實有舉證之責任。故民事訴訟如係由原告主
    張權利者，應先由原告負舉證之責，若原告先不能舉證，以
    證實自己主張之事實為真實，則被告就其抗辯事實即令不能
    舉證，或其所舉證據尚有疵累，亦應駁回原告之請求（最高
    法院１７年上字第９１７號判例意旨參照）。次按債務人所
    為之有償行為，於行為時明知有損害於債權人之權利者，以
    受益人於受益時亦知其情事者為限，債權人得聲請法院撤銷
    之，民法第２４４條第２項定有明文。是債權人對於債務人
    所為之有償行為，如欲聲請法院撤銷，必先證明自己之權利
    係因該項行為致受損害而後可，否則即無撤銷權行使之可言
    ，最高法院著有４８年台上字第３３８號判例可資參照。本
    件原告主張被告丁○○擔任訴外人津維公司之連帶保證人，
　　津維公司自９５年９月５日起未依約繳納本息，被告丁○○
　  為規避對原告所應負擔之保證債務，將系爭房地所有權以買
    賣原因移轉登記與被告乙○○，被告乙○○明知此舉將害及
    原告債權仍與被告丁○○為之云云，惟此經被告否認，並以
    前揭情詞置辯。則原告主張被告間就系爭房地之買賣行為損
    害原告之債權且為被告乙○○所明知，即應先負舉證之責。
(三)、經查，原告雖主張被告間之買賣行為損害被告丁○○就津維
    公司對原告之保證債務云云，惟原告就此始終未予舉證以實
    其說。再者，本院依職權以稅務電子閘門查詢被告丁○○之
    財產所得資料，被告丁○○除系爭房地外，尚有多筆股利、
    利息及不動產等，此有被告丁○○財產所得明細１份附卷可
    稽，無從遽認被告丁○○出賣系爭房地後陷入無資力之境地
    ，而影響原告之保證債權；另依原告提出津維公司９５年７
    月５日簽立之借據，其上連帶保證人除被告丁○○外，尚有
    訴外人周秀琴、謝家隆、許愛等人，此有該借據影本１紙在
    卷可稽；復據原告訴訟代理人於本院審理時陳明：「本件貸
    款是中期擔保放款，有物上擔保及連帶保證人」等語在卷（
    見本院９６年４月２４日言詞辯論筆錄），足見原告此筆債
    權之擔保，除被告丁○○外，尚有訴外人周秀琴、謝家隆、
    許愛等連帶保證人，及其他不動產物上擔保，縱使日後原告
    欲請求清償此筆借款，除得依連帶保證之法律關係向被告丁
    ○○為之外，亦得向其他連帶保證人周秀琴、謝家隆、許愛
    等人為之，抑或就擔保該筆債權之不動產聲請法院拍賣以求
    獲償，是原告空言主張被告間就系爭房地所為之買賣行為，
    害及原告之債權云云，即無足採。
(四)、原告另主張被告乙○○於系爭買賣時確實明知損害原告之債
    權云云，並聲請傳喚被告到庭說明並調閱被告乙○○於原告
    銀行活期存款帳戶自９４年８月至９５年７月之交易明細，
    以證明被告乙○○之資力。惟本院認被告既已委任訴訟代理
    人，並據其訴訟代理人到庭併提出書狀說明，是無傳喚被告
    本人之必要；又個人資力並非僅以單一金融機構內存款多寡
    為評量之基準，且經本院以稅務電子閘門查詢被告乙○○之
    財產所得，被告乙○○名下有不動產、投資、股利、薪資等
    所得資料，此有被告乙○○之財產所得明細１份附卷可稽，
    無法僅憑被告乙○○之單一金融機構內帳戶存款論斷其資力
    ，是本院認原告此部分聲請亦無必要。再者，被告辯稱因被
    告丁○○積欠乙○○借款６５０萬元，雙方曾於９５年７月
    ６日簽訂償還債務協議書，約定日後出賣系爭房地所得之價
    金，應優先清償被告乙○○之債權及繳納土地增值稅，再將
    剩餘買賣價金清償被告丁○○對訴外人源興公司之貸款00
    00000元後，塗銷源興公司就系爭房地所設定之抵押權
    等語，並提出償還債務協議書影本１份在卷可稽。觀諸兩造
    不爭執之４紙轉帳單據影本，被告間自９４年１０月１１日
    起陸續有資金之往來，而被告乙○○亦曾於９５年１０月３
    １日自其於原告銀行之帳戶匯款0000000元至源興公
    司於原告銀行之帳戶內；復參諸原告提出系爭房地之土地登
    記謄本、建物登記謄本及異動索引（均為影本），源興公司
    就擔保貨款債權之系爭房地抵押權業已塗銷，且塗銷原因登
    記為「清償」，此均與被告前揭所辯相符；另經本院依職權
    向臺中市中山地政事務所函查被告間買賣土地登記申請書之
    相關資料，被告間已依法齊備所需文件完成土地所有權移轉
    登記，此亦有該地政事務所９６年３月２９日中山地所四字
    第０９６０００５０５１號函暨相關資料附卷可稽。是以被
    告乙○○既係基於其與被告丁○○間之借款債權，與被告丁
    ○○為系爭房地之買賣行為，尚難僅憑原告片面指述遽認被
    告乙○○知悉系爭房地之買賣行為損及原告之債權，而原告
    復未能就有利於己之主張提出其他證據證明之，是原告此部
    分主張亦無足採。
(五)、綜上所述，原告既未能提出積極確證證明被告間之買賣行為
    害及原告之債權，且被告乙○○於買賣時亦明知此情事等事
    實，則原告據此請求(1)被告丁○○就系爭房地於９５年９月
    ２６日以買賣原因與被告乙○○所為之買賣契約，及於９５
    年１０月２３日所為之買賣為原因向地政機關申請移轉所有
    權之物權行為，應予撤銷。(2)被告丁○○應將前開土地及建
    物於９５年１０月２３日所為所有權移轉登記塗銷，並回復
    於被告丁○○所有，即無理由，應予駁回。
四、訴訟費用負擔之依據：民事訴訟法第７８條。
中　　華　　民　　國　　96　　年　　6 　　月　　15　　日
                  民事第二庭  法  官  許冰芬
以上正本係照原本作成。
如對本判決上訴，須於判決送達後20日內向本院提出上訴狀（應
附繕本）。
中　　華　　民　　國　　96　　年　　6 　　月　　15　　日
                              書記官  陳其良
